【裁判字號】    97,自,34
【裁判日期】    971204
【裁判案由】    詐欺
【裁判全文】
臺灣板橋地方法院刑事判決                97年度自字第34號
自  訴  人  勤茂資通股份有限公司
代  表  人  乙○○
自訴代理人  王世豪  律師
            張立業  律師
被      告  丁○○
上列被告因詐欺等案件，經自訴人提起自訴，本院判決如下：
    主  文
丁○○無罪。
    理  由
一、本件自訴意旨略以：被告丁○○係歐弋資訊股份有限公司（
    下稱歐弋公司）負責人，歐弋公司前曾積欠自訴人公司債務
    ，自訴人遂於民國97年3 月7 日向臺灣臺北地方法院聲請強
    制執行，經臺灣臺北地方法院囑託本院民事執行處訂於同年
    6 月11日前往歐弋公司所設址之臺北縣中和市○○路866 之
    8 號7 樓查封該公司之辦公設備。詎被告為免歐弋公司之辦
    公設備遭受查封拍賣，竟於上述查封期日提出偽造之租賃合
    約書，聲稱該處辦公設備均非歐弋公司所有，而係向Commer
    cial Display Corp.所承租，自訴人公司不得已而當場撤回
    強制執行之聲請。然上開租賃合約書並未記載出租人公司或
    法定代理人之住所，形式上已有可疑，且由經濟部公司登記
    資料亦查無該公司之設立登記資料，而上開辦公設備實際上
    是歐弋公司自有資產，被告出示偽造之租賃契約書，獲得免
    或查封拍賣之不法利益，因認被告涉有刑法第216 條、第21
    0 條之行使偽造私文書罪嫌及刑法第339 條第2 項之詐欺得
    利罪嫌云云。
二、按犯罪事實應依證據認定之，無證據不得認定犯罪事實；不
    能證明被告犯罪者，應諭知無罪判決，刑事訴訟法第154 條
    第2 項、第301 條第1 項分別定有明文。次按事實之認定，
    應憑證據，如未能發現確實之證據，或證據不足以證明，自
    不能以推測或擬制之方法，以為裁判基礎；再犯罪事實所憑
    之證據，無論係直接證據或間接證據，其為訴訟上之證明，
    須於一般人均不致有所懷疑而得確信為真實之程度，始得據
    為有罪之認定，倘其證明尚未達此程度而尚有合理之懷疑存
    在時，本諸無罪推定原則，自應為被告無罪之諭知；又被告
    否認犯罪事實所持辯解縱使不能成立，除非有確實證據足以
    證明對於被告犯罪已無合理之懷疑外，不能遽為有罪之認定
    ；刑事訴訟法規定被告有緘默權，被告基於不自證己罪原則
    ，既無供述之義務，亦不負自證清白之責任，不能因被告未
    能提出證據資料證明其無罪，或對於被訴之犯罪事實不置可
    否，即認定其有罪，最高法院著有92年度台上字第2570號判
    決可資參考。從而，認定被告有罪之證據，定需達到使事實
    審審判之法官有「確信」之心證時，方得為被告有罪之判斷
    ，若依負追訴犯罪職責之檢察官所提出之證據，尚無法使事
    實審法官有此程度之心證時，因法院僅有調查而無蒐集證據
    之義務（最高法院91年度台上字第5846號判決可資參照）。
    且檢察官於訴訟上應負提出證據及說服之實質舉證責任，倘
    現存卷內證據尚未達有罪程度之確信時，自應為有利於被告
    之認定，最高法院亦著有92年度台上字第128 號判例可資參
    照，而該等舉證責任之規定，在自訴程序中之自訴人亦同有
    適用（最高法院91年第4次刑事庭會議決議參照）。
三、本件自訴人認被告涉犯刑法行使偽造私文書及詐欺得利罪嫌
    ，無非係以被告於本院民事執行處97年6 月11日之強制執行
    查封期日提出偽造之租賃契約書，使自訴人公司撤回對歐弋
    公司辦公設備之執行聲請為其論據。訊據被告於本院審理中
    堅詞否認有上開犯行，辯稱：其僅是歐弋公司之掛名負責人
    ，實際上之業務都是由總經理丙○○負責，民事執行處查封
    期日，其並未在場，並非由其提出該文件交予民事執行處人
    員，亦不知該租賃契約書之訂立經過等語。經查：
  (一)證人即歐弋公司總經理丙○○於本院審理中具結證稱：「97
    年6 月11日查封期日時，是由我將系爭租賃契約書交給法院
    民事執行處人員，被告當時並不在場，也沒有提出系爭租賃
    契約，這份租賃合約書是歐弋公司跟甲○○所簽，簽完後各
    留存一份，是在歐弋公司的辦公室簽的，時間約在法院前來
    查封前的半年多至一年間，甲○○是出租人公司的代理人。
    ．．．被告並未參與該租賃合約的訂立，被告只有出資，公
    司的業務都是由我負責」等語（見本院97年11月14日審判筆
    錄第3 頁、第7 頁）。而證人即Commercial Display Corp.
    法定代理人甲○○於本院審理中亦具結證稱：「系爭租賃合
    約書上的簽名是我所為，當時是在歐弋公司的辦公室簽署，
    在場的人還有丙○○及一位會計小姐。因為我和丙○○是好
    朋友，歐弋公司正好要買辦公設備，丙○○需要資金上的協
    助，我就幫忙出錢，Commercial Display Corp.是委託會計
    師幫我登記的境外公司。．．．我到歐弋公司簽約時，被告
    並沒有在場」等語（見上開審理筆錄第8 至10頁、第12頁）
    。由上開證人所為證言，已可見被告所辯其並未經手簽署系
    爭租賃契約，亦未向本院民事執行處人員提出系爭租賃契約
    書而為行使乙節屬實。
  (二)再者，由自訴人提出之系爭租賃契約書，雖蓋有被告之印文
    ，然被告既為掛名負責人，而實際上之業務經營均係由證人
    丙○○負責，則證人丙○○代理歐弋公司與甲○○簽立租賃
    契約時，使用被告之印章，亦屬合情，自不能以此即認被告
    有偽造系爭租賃契約書之犯行。而依自訴人所提出之本院民
    事執行處97年6 月11日查封筆錄所載，亦無法證明被告當日
    確實在場，而有何提示系爭租賃契約書之行為。由此，自訴
    人指被告涉有行使偽造私文書或詐欺得利等犯行，已屬誤解
    。
  (三)從而，本件依自訴人所舉證據資料，既無法認定被告有自訴
    人所指犯行，揆諸首開說明，自應為被告無罪之諭知。
據上論斷，應依刑事訴訟法第343 條、第301 條第1 項，判決如
主文。
中    華    民    國    97    年    12    月    4     日
                  刑事第二十庭  審判長法  官  汪怡君
                                      法  官  楊仲農
                                      法  官  楊筑婷
上列正本證明與原本無異。
如不服本判決，應於判決送達後10日內敘明上訴理由，向本院提
出上訴狀 (應附繕本) ，上訴於臺灣高等法院。其未敘述上訴理
由者，應於上訴期間屆滿後20日內向本院補提理由書「切勿逕送
上級法院」。
                                      書記官  田世杰
中    華    民    國    97    年    12    月    4     日


司法院資訊處製作；財團法人民間司法改革基金會備份。
